臺灣高等法院民事裁定
109年度抗字第538號
抗  告  人  褚婉萍  

上列抗告人因與相對人錢櫃企業股份有限公司間依職權確定訴訟
費用額事件，對於中華民國109年2月27日臺灣臺北地方法院108
年度他更一字第1號所為更正裁定提起抗告，本院裁定如下：
    主  文
一、抗告駁回。
二、抗告費用由抗告人負擔。
    理  由
一、本件審理範圍：
　㈠抗告人前與禚立民、禚周品雪、禚紀培、禚紀恩（下合稱抗
    告人等5人，不含抗告人則稱禚立民等4人）共同起訴請求相
    對人損害賠償事件，經原法院以94年度重訴字第1002號判決
    抗告人等5人敗訴（下稱1002號判決），再經本院以95年度
    消上字第1號判決（下稱1號判決）、最高法院以96年度台上
    字第656號判決（下稱656號判決）駁回其等之上訴確定（下
    稱系爭訴訟事件），因抗告人等5人業經本院以94年度抗字
    第816號裁定准予訴訟救助，原法院乃於民國96年6月26日以
    96年度他字第43號裁定依職權確定訴訟費用額，裁定理由之
    備註欄、計算書欄如附表1編號1所示（下稱43號裁定，見本
    院卷第16頁），復於96年10月31日裁定更正43號裁定主文記
    載之當事人稱謂（下稱96年更正裁定，見本院卷第17頁）。
　㈡其後，原法院依抗告人之聲請（見原法院96年度他字第43號
    卷，下稱43號卷，第83頁）為下列更正裁定：⒈於107年7月2
    5日裁定更正43號裁定理由之備註欄、計算書欄之記載如附
    表1編號2所示（下稱107年更正理由裁定，見本院卷第18頁
    ）；⒉於107年7月25日裁定更正96年更正裁定主文欄第6行以
    下所載原告應繳納之訴訟費用金額（下稱107年更正主文裁
    定，見本院卷第19頁）；因該裁定主文第8至10行之當事人
    稱謂仍有誤載，原法院再於107年8月13日裁定更正（見本院
    卷第20頁）。
　㈢針對107年更正理由裁定：⒈抗告人提起抗告後，經本院以107
    年度抗字第1269號裁定駁回抗告（見本院卷第21至22頁）；
    ⒉抗告人不服，提起再抗告，經最高法院以108年度台抗字第
    219號裁定廢棄本院上開裁定，並發回本院更為裁定（見本
    院卷第25-1頁）；⒊本院再以108年度抗更一字第15號裁定廢
    棄107年更正理由裁定，發回原法院處理（見本院卷第29至3
    2頁）；⒋原法院再於109年2月27日為108年度他更一字第1號
    更正裁定（下稱原裁定）。抗告人因對原裁定不服，提起本
    件抗告。
　㈣至抗告人另對107年更正主文裁定提起抗告部分，前經本院以
    107年度抗字第1284號裁定廢棄107年更正主文裁定、發回原
    法院處理（見本院卷第23至24頁），原法院於108年1月28日
    再為裁定更正（見本院卷第25頁），抗告人復提起抗告，經
    本院以108年度抗字第332號裁定駁回抗告（見本院卷第26至
    28頁），再經最高法院以109年度台抗字第201號裁定廢棄本
    院上開裁定、發回本院更為裁定（見本院卷第33頁），本院
    再以109年度抗更一字第11號裁定廢棄原法院更正主文裁定
    、發回原法院處理（見本院卷第35至37頁），不在本件審理
    範圍。
二、抗告意旨略以：㈠抗告人等5人於系爭訴訟事件歷審請求金額
    均為新臺幣（下同）4,640萬4,114元本息，其中半數即2,32
    0萬2,057元為請求相對人賠償金額，其餘半數為依消費者保
    護法（下稱消保法）第51條規定以一訴附帶請求相對人給付
    1倍之懲罰性違約金，依民事訴訟法第77條之2第2項規定，
    不併算訴訟標的價額，故本件應以2,320萬2,057元核定訴訟
    標的價額；㈡伊與禚立民等4人分別請求相對人給付，係專為
    自己利益而為訴訟行為，並非連帶或不可分之債，應依民事
    訴訟法第85條第3項規定，按伊等個別請求之訴訟標的價額
    計算應負擔之訴訟費用。原裁定以4,640萬4,114元計算裁判
    費，且未分別計算各人應負擔之裁判費，實有違誤。爰提起
    抗告，求為廢棄原裁定等語。
三、按經准予訴訟救助者，於終局判決確定或訴訟不經裁判而終
    結後，第一審受訴法院應依職權以裁定確定訴訟費用額，向
    應負擔訴訟費用之當事人徵收之，民事訴訟法第114條第1項
    前段定有明文。又法院於核定訴訟標的價額時，應以原告起
    訴請求法院裁判之聲明範圍為準；如原告就起訴聲明已為一
    部撤回、變更、擴張或減縮後，法院始為訴訟標的價額之核
    定者，即應祇以核定時尚繫屬於法院之原告請求判決範圍為
    準，據以計算訴訟標的之價額，徵收裁判費用（最高法院10
    8年度台抗字第219號、109年度台抗字第201號裁定意旨參照
    ）。又法院確定訴訟費用額之程序，僅在審究並確定當事人
    應負擔之訴訟費用數額；至訴訟費用究應由何人負擔、按何
    比例負擔，悉依命負擔訴訟費用之確定裁判主文定之，不容
    於確定訴訟費用額之程序中，更為不同之酌定（最高法院98
    年度台抗字第705號裁定意旨參照）。
四、經查：
　㈠抗告人等5人前經本院裁定准予訴訟救助後，已於系爭訴訟事
    件一審審理中減縮請求金額，依民法第192條第1、2項、第1
    94條規定請求相對人給付抗告人883萬9,927元、禚立民344
    萬9,583元、禚周品雪358萬0,051元、禚紀培362萬9,118元
    、禚紀恩370萬3,378元，另依消保法第51條規定請求相對人
    給付上開金額各1倍之懲罰性違約金，即請求相對人給付抗
    告人1,767萬9,854元、禚立民689萬9,166元、禚周品雪716
    萬0,102元、禚紀培725萬8,236元、禚紀恩740萬6,756元，5
    人請求金額合計為4,640萬4,114元，該案嗣經原法院以1002
    號判決駁回抗告人等5人之訴，並諭知第一審訴訟費用由抗
    告人等5人負擔；抗告人等5人不服提起上訴，經本院以1號
    判決駁回上訴，並諭知第二審訴訟費用由抗告人負擔38％，
    餘由禚立民等4人負擔；抗告人等5人不服，提起第三審上訴
    ，經最高法院以656號判決駁回上訴確定，並諭知第三審訴
    訟費用由抗告人等5人負擔等情，有訴訟救助裁定及系爭訴
    訟事件歷審判決書在卷可憑（見第43號卷第5至40頁），並
    經本院調取系爭訴訟事件卷宗核閱確認無誤。依前揭說明，
    法院即應以上開減縮後之金額核定訴訟標的價額，並按此價
    額計算系爭訴訟事件之第一、二、三審裁判費，及依上開歷
    審判決關於訴訟費用負擔之諭知，計算抗告人等5人應負擔
    之訴訟費用金額（詳如附表2所示）。抗告人雖主張其依消
    保法第51條為請求部分，係屬附帶請求，不應併算訴訟標的
    價額；惟查，抗告人係依民法第192條第1、2項第194條規定
    請求損害賠償，及依消保法第51條規定另請求上開損害賠償
    金額1倍之懲罰性違約金（見第43號卷第10至11、28、38頁
    ），兩者訴訟標的法律關係不同，彼此間並無相依附或牽連
    關係存在，亦無主請求與附帶請求之關係，與民事訴訟法第
    77條之2第2項規定不合，自應依同條第1項前段規定合併計
    算其價額。原裁定依抗告人等5人之請求金額4,640萬4,114
    元計算本件裁判費，核無不合，抗告人此部分主張並無足採
    。
　㈡抗告人雖另主張本件訴訟費用之分擔應依民事訴訟法第85條
    第3項規定，按伊等各自請求金額分別計算云云。然查，系
    爭訴訟事件第一、二、三審判決主文已分別諭知第一審、第
    三審訴訟費用由抗告人等5人負擔，第二審訴訟費用由抗告
    人負擔38%、餘（62%）由禚立民等4人負擔，業如前述；依
    前揭說明，本件確定訴訟費用額之程序自不得另為不同之酌
    定。從而，原裁定依歷審判決主文所命負擔訴訟費用之比例
    ，計算抗告人、禚立民等4人應負擔之訴訟費用，並無不合
    ，抗告人此部分之主張亦無理由。
五、綜上所述，原裁定依前述計算結果，將43號裁定之理由備註
    欄及計算書欄更正如附表1編號3所示，核無違誤。抗告意旨
    指摘原裁定不當，求予廢棄，為無理由，應予駁回。
六、據上論結，本件抗告為無理由，爰裁定如主文。
中　　華　　民　　國　　109 　年　　5 　　月　　29　　日
                  民事第六庭
                      審判長法  官  陶亞琴
                            法  官  黃書苑
                            法  官  陳蒨儀
正本係照原本作成。
本裁定除以適用法規顯有錯誤為理由外，不得再抗告。如提起再
抗告，應於收受送達後10日內委任律師為代理人向本院提出再抗
告狀。並繳納再抗告費新臺幣１千元。
中　　華　　民　　國　　109 　年　　5 　　月　　29　　日
  　　　　　　　　　　　　　書記官　葉國乾 　　　　　　
附表1：
編號 裁定日期 裁定內容 1 96年6 月26日 43號裁定 （見本院卷第16頁） 理由備註欄記載： ㈠臺灣臺北地方法院94年度重訴字第1002號第一審判決主文：原告之訴及假執行之聲請均駁回。訴訟費用681,416元由原告負擔。 ㈡臺灣高等法院民事判決95年度消上字第1號主文：上訴駁回。第二審訴訟費用1,022,124元由上訴人褚婉萍負擔百分之三十八即1,022,124元×0.38＝388,407元，餘由上訴人禚紀培、禚紀恩、禚立民、禚周品雪負擔633,717元。 ㈢最高法院民事判決96年度台上字第656號（誤載為56號）主文：上訴駁回。第三審訴訟費用1,022,124元由上訴人（即原告）負擔。   理由計算書記載： 第一審裁判費681,416元 第二審裁判費1,022,124元 第三審裁判費1,022,124元 合計2,725,664元 2 107 年7 月25日107年更正理由裁定 （見本院卷第18頁） 理由備註欄之記載，更正為： ㈠臺灣臺北地方法院94年度重訴字第1002號第一審判決主文：原告之訴及假執行之聲請均駁回。訴訟費用681,416元由原告負擔。 ㈡臺灣高等法院民事判決95年度消上字第1號主文：上訴駁回。第二審訴訟費用630,612元由上訴人褚婉萍負擔百分之三十八即630,612元×0.38＝239,633元（元以下四捨五入），餘由上訴人禚紀培、禚紀恩、禚立民、禚周品雪負擔390,979元。 ㈢最高法院民事判決96年度台上字第656號（誤載為56號）主文：上訴駁回。第三審訴訟費用630,612元由上訴人（即原告）負擔。   計算書欄之記載，更正為： 第一審裁判費681,416元 第二審裁判費630,612元 第三審裁判費630,612元 合計1,942,640元。 3 109年2月27日 原裁定 （見本院卷第3頁） 理由備註欄之記載，更正為： ㈠臺灣臺北地方法院94年度重訴字第1002號第一審判決主文：原告之訴及假執行之聲請均駁回。訴訟費用420,408元由原告負擔。 ㈡臺灣高等法院95年度消上字第1號判決主文：上訴駁回。第二審訴訟費用630,612元由上訴人褚婉萍負擔百分之三十八即630,612元×0.38＝239,633元（元以下四捨五入），餘由上訴人禚紀培、禚紀恩、禚立民、禚周品雪負擔390,979元。 ㈢最高法院96年度台上字第656號判決主文：上訴駁回。第三審訴訟費用630,612元由上訴人（即原告）負擔。   計算書欄之記載，更正為： 第一審裁判費420,408元 第二審裁判費630,612元 第三審裁判費630,612元 合計1,681,632元。 
附表2：
項目 金額 備註 第一審裁判費 42萬0,408元 ⑴減縮後訴訟標的金額為4,640萬4,114元 ⑵左列裁判費由抗告人等5人負擔。 第二審裁判費 63萬0,612元 ⑴上訴訴訟標的金額為4,640萬4,114元 ⑵左列裁判費由抗告人負擔23萬9,633元（630,612×38％＝239,633，元以下四捨五入，下同）；由禚紀培、禚紀恩、禚立民、禚周品雪負擔39萬0,979元（630,612×62％＝390,979） 第三審裁判費 63萬0,612元 ⑴上訴訴訟標的金額為,4640萬4,114元。 ⑵左列裁判費由抗告人等5人負擔。 合計 168萬1,632元